【裁判字號】    96,醫訴,2
【裁判日期】    970430
【裁判案由】    違反醫師法等
【裁判全文】
臺灣桃園地方法院刑事判決               96年度醫訴字第2號
公  訴  人  臺灣桃園地方法院檢察署檢察官
被      告  甲○○
                    2號
                    （現因另案於國防部北部地方軍事看守所
上列被告因違反醫師法案件，經檢察官提起公訴（96年度偵緝字
第357號），本院判決如下：
    主  文
甲○○未取得合法醫師資格，擅自執行醫療業務，處有期徒刑柒
月，減為有期徒刑參月又拾伍日，如易科罰金，以新臺幣壹仟元
折算壹日。
    事  實
一、甲○○明知其未取得合法醫師資格，不得擅自執行醫療業務
    ，竟在桃園縣中壢市新明夜市內擺攤為人看相兼為人點痣營
    生，為從事業務之人，而於民國95年8 月30日晚間9 時30分
    許，為乙○○除去臉上之痣時，理應注意謹慎使用點痣之方
    式，以免傷及皮膚，而依當時情形，並無不能注意之情事，
    竟疏於注意，逕以牙籤沾取成分不明具灼燒性之化學藥水，
    塗抹於乙○○臉上之痣，再以牙籤刺挖，使之灼燒後結痂脫
    落之方式，擅自從事為人除痣之醫療業務，並向乙○○收取
    點痣費用新臺幣（下同）200 元之代價，致乙○○受有燒傷
    、表皮脫落（第2 度）等傷害。
二、案經乙○○訴由桃園縣政府警察局中壢分局報告臺灣桃園地
    方法院檢察署檢察官偵查起訴。
    理  由
壹、證據能力部分：
  (一)按被告以外之人於審判外之言詞或書面陳述，除法律有規定
    者外，不得作為證據。又被告以外之人於審判外之陳述，雖
    不符前4 條之規定，而經當事人於審判程序同意作為證據，
    法院審酌該言詞陳述或書面陳述作成時之情況，認為適當者
    ，亦得為證據。當事人、代理人或辯護人於法院調查證據時
    ，知有第159 條第1 項不得為證據之情形，而未於言詞辯論
    終結前聲明異議者，視為有前項同意，刑事訴訟法159 條第
    1 項、第159 條之5 分別定有明文。查證人乙○○於警詢時
    所為之陳述，固係審判外之陳述而屬傳聞證據，惟被告就上
    開審判外之陳述，於本院審理中，知有該項證據，未曾於言
    詞辯論終結前聲明異議，而本院審酌該證人陳述作成時之情
    況，並無違法取證及證明力過低之瑕疵，亦認以之作為證據
    為適當，依前揭規定說明，自有證據能力。
  (二)次按被告以外之人於偵查中向檢察官所為之陳述，除顯有不
    可信之情況者外，得為證據，刑事訴訟法第159 條之1 第2
    項定有明文，查證人乙○○、王秀英於偵查中供前具結所為
    之陳述（有結文附於偵查卷可稽，見偵查卷第14、15頁），
    係檢察官依法訊問，復無其他事證足資認定其等於檢察官訊
    問時有受違法取供情事，並無何特別不可信之情況，依前揭
    規定自有證據能力。
  (三)另本件認定事實所引用之卷內其餘所有卷證資料，並無證據
    證明係公務員違背法定程序所取得，被告於審判程序中復未
    於言詞辯論終結前表示異議，亦均有證據能力，合先敘明。
貳、實體部分：
一、前揭事實，業據被告甲○○於本院審理時坦認不諱（見97年
    4 月1 日審判筆錄第2 頁），核與證人乙○○、王秀英分別
    於警詢及偵查時證述之情節相符，並有天晟醫院診斷證明書
    乙紙附卷可憑，足認被告自白與事實相符，值堪信實。而按
    醫學上所稱「痣」，係指由黑色素細胞聚集沈積形成或先天
    接近正常發育組織細胞之異常病灶，而所謂「斑」，則是表
    皮或黑色素細胞之異常，雖兩者未必產生功能之障礙，惟因
    有別於正常組織，仍屬皮膚疾病之一種，因此所謂「痣」或
    「斑」之除去，應屬醫療行為，惟為兼顧國內社會現實，坊
    間設攤點痣，如未使用儀器、未交付藥品或未具有侵入性，
    而以傳統習用之方式為之者，則不受醫師法之限制；而所謂
    「傳統習用方式」仍指坊間古老流傳沿用之點痣方式，至於
    使用化學性藥品致皮膚灼燒，則應具有「侵入性」等情，業
    據行政院衛生署先後於90年10月8 日及91年1 月3 日，各以
    衛署醫字第0900058301、0900066048號函各乙份函釋甚明。
    換言之，不列入醫療管理行為之項目，以未涉及使用儀器、
    交付藥品及不具侵入性之傳統習用方式為前提，如該傳統習
    用方式已涉及使用儀器、交付藥品或對病患構成侵入性醫療
    ，則必須依醫師法相關規定取得醫師執照後，始得為之。本
    件參照被告供承：其點痣使用之藥水對皮膚有腐蝕性，用牙
    籤將它點在痣上，會腐蝕痣的表皮，再用牙籤剔掉等語（見
    本院97年3 月7 日準備程序筆錄第5 頁），顯然其所使用之
    化學藥水係先灼燒破壞皮膚組織後，才會發生結痂脫落之現
    象，此由告訴人乙○○經被告塗抹藥水後即造成皮膚燒傷及
    表皮脫落之傷害即可見一斑，因此該化學藥水顯具有侵入性
    ，而被告以該化學藥水施用在乙○○皮膚上之行為，自屬於
    醫療行為無疑，則被告未取得醫師資格，擅自執行醫療業務
    ，其違反醫師法第28條犯行已甚明確。又被告於前揭時地從
    事為人除痣之業務，理應注意謹慎使用除痣之方式，以免傷
    及皮膚，而依當時情形，並無不能注意之情事，竟疏於注意
    ，逕以牙籤沾取成分不明具灼燒性之化學藥水塗抹其上，再
    以牙籤刺挖，致告訴人乙○○受有燒傷、表皮脫落等傷害，
    其有過失甚明，且告訴人乙○○所受前述傷害結果與被告之
    過失行為間顯有相當因果關係，被告甲○○自應就其過失行
    為負責。綜上所述，本件事證明確，被告所犯上開違反醫師
    法、業務過失致告訴人傷害之犯行均堪認定，應依法論科。
二、查被告甲○○平日係在夜市擺攤為人看相兼為人除痣為業，
    業據被告陳明在卷，為從事業務之人。核其所為，係犯醫師
    法第28條前段之非醫師擅自執行醫療業務罪、刑法第284 條
    第2 項前段業務過失傷害罪。又所謂業務，係指以反覆同種
    類之行為為目的之社會活動而言，本即含有連續之性質，是
    被告先後多次非醫師執行醫療業務之行為，應僅成立一罪。
    查被告係從事為人點痣業務之人，所犯係刑法第284 條第2
    項前段業務過失傷害罪，公訴意旨漏未斟酌此點，而認被告
    係犯刑法第284 條第1 項過失傷害罪，尚有未洽，惟其基本
    事實同一，本院自應予審理，並變更其此部起訴法條。被告
    以一醫療行為而觸犯上開非醫師擅自執行醫療業務、業務過
    失傷害2 罪，為想像競合犯，依刑法第55條規定應從一重之
    非醫師擅自執行醫療業務罪處斷。爰審酌被告未經合法取得
    醫師資格，因貪圖小利即擅自從事為人除痣之醫療業務，其
    除痣方式有危害病患身體之虞，迄因與告訴人之和解條件（
    25 萬 元）有所差距，致尚未賠償告訴人乙○○所生損害、
    惟告訴人所生危害尚非嚴重，併其犯後坦認犯行，態度尚佳
    等一切情狀，量處如主文所示之宣告刑，再被告所犯上開該
    罪之犯罪時間係在96年4 月24日以前，合於中華民國96年罪
    犯減刑條例第2 條第1 項第3 款減刑條件，依法減輕其宣告
    刑2 分之1 ，又被告減刑後所處之刑為有期徒刑6 月以下之
    刑，合於刑法第41條第1 項前段得易科罰金規定，爰併依該
    條規定對被告諭知易科罰金之折算標準。
據上論結，應依刑事訴訟法第299 條第1 項前段、第300 條，醫
師法第28條前段，刑法第11條前段、第284 條第2 項前段、第55
條、第41條第1 項前段，中華民國96年罪犯減刑條例第2 條第1
項第3 款、第7 條、第9 條，判決如主文。
本案經檢察官蔡宜均到庭執行職務。
中    華    民    國    97    年    4     月    30    日
                  刑事第七庭審判長法  官  蕭世昌
                                  法  官  連雅婷
                                  法  官  林惠霞
上列正本證明與原本無異。
如不服本判決應於收受送達後10日內向本院提出上訴書狀。
                                  書記官  陳恩如
中    華    民    國    97    年    4     月    30    日
附錄本案論罪科刑法條全文
醫師法第28條
  未取得合法醫師資格，擅自執行醫療業務者，處 6 個月以上
5 年以下有期徒刑，得併科新臺幣30萬元以上150 萬元以下罰金
，其所使用之藥械沒收之。但合於下列情形之一者，不罰：
一  在中央主管機關認可之醫療機構，於醫師指導下實習之醫學
    院、校學生或畢業生。
二  在醫療機構於醫師指示下之護理人員、助產人員或其他醫事
    人員。
三  合於第 11 條第 1 項但書規定。
四  臨時施行急救。
中華民國刑法第284條
因過失傷害人者，處 6 月以下有期徒刑、拘役或 5 百元以下罰
金，致重傷者，處1 年以下有期徒刑、拘役或5 百元以下罰金。
從事業務之人，因業務上之過失傷害人者，處 1 年以下有期徒刑
、拘役或1 千元以下罰金，致重傷者，處 3 年以下有期徒刑、
拘役或2 千元以下罰金。


司法院資訊處製作；財團法人民間司法改革基金會備份。
